【裁判字號】    97,交抗,966
【裁判日期】    970820
【裁判案由】    聲明異議
【裁判全文】
臺灣高等法院臺中分院刑事裁定         97年度交抗字第966號
抗  告  人
即受處分人  甲○○
上列抗告人因違反交通管理處罰條例案件，不服臺灣臺中地方法
院97年5月26日中華民國裁定（97年度交聲字第645號）提起抗告
，本院裁定如下：
    主  文
抗告駁回。
    理  由
一、本案經本院審理結果，認原審裁定認事用法均無不當，應予
    維持，並引原審裁定書記載之事實、證據及理由。（如附件
    ）
二、抗告意旨略以：抗告人於97年1月2日晚上6時許遭警方開罰
    單，當時天色已黑，警察身穿反光衣，戴頭燈執勤，在天候
    不佳之情形下，警察理應維護交通安全為先，本案舉發過當
    等語。
三、經查：
  (一)抗告人甲○○駕駛車號RI-7682號自小客車，在前揭時、地
    ，直行車行駛佔用最外側轉彎專用車道之事實，為抗告人所
    自承，並有彰化縣警察局97年1月2日彰警交字第I00000000
    號舉發違反道路交通管理事件通知單1紙在卷足憑，故抗告
    人確有直行車佔用最外側轉彎專用車道之違規事實，洵堪認
    定。
  (二)抗告人既有違規事實，執勤警察身為執法人員自有依法舉發
    之責任，其據以舉發本案自無過當可言。
四、從而，原處分機關依上開規定裁處抗告人，原審法院據以駁
    回異議，並無不當。本件抗告為無理由，應予駁回。
五、據上論結，應依道路交通案件處理辦法第二十六條，刑事訴
    訟法第四百十二條，裁定如主文。
中    華    民    國    97    年    8     月    20    日
            刑事第四庭    審判長法  官  洪  耀  宗
                                法  官  江  德  千
                                法  官  劉  登  俊
上列正本證明與原本無異。
不得再抗告。
                                書記官  粘  銘  環
中    華    民    國    97    年    8     月    21    日
附件
臺灣臺中地方法院交通事件裁定         97年度交聲字第645號
原處分機關  交通部公路總局臺中區監理所
異  議  人
即受處分人  甲○○  男  46歲（民國○○年○○月○日生）
                    身分證統一編號：Ｚ000000000號
                    住臺中市○區○○○路369號9樓之5
上列異議人即受處分人因違反道路交通管理處罰條例案件，對於
交通部公路總局臺中區監理所於民國97年2月14日所為之處分（
原處分案號：中監違字第裁60-I00000000號），聲明異議，本院
裁定如下：
    主  文
異議駁回。
    理  由
一、原處分機關交通部公路總局臺中區監理所略以：異議人即受
    處分人（下稱受處分人）甲○○於民國97年1月2日18時許，
    駕駛車號RI-7682號自小客車行經彰化市○○路與中彰路口
    時，因「直行車佔用轉彎車道」之違規經彰化縣警察局交通
    隊舉發，受處分人於限期內到案申訴，經向原舉發機關查證
    違規屬實，原處分機關遂於民國97年2月14日以中監違字第
    裁60-I00000000號裁決書，依道路交通管理處罰條例第48條
    第1項第7款、第63條、違反道路交通管理事件統一裁罰基準
    及處理細則第43條、第44條及第67條之規定，處罰鍰新臺幣
    （下同）600元整，並記違規點數1點等情。
二、聲明異議意旨略以：
  (一)受處分人係受困於專用車道，而非佔用，因右轉燈長達234
    秒，讓長達450米遠之外側直行車陷入閘道前之右轉車道，
    若以時速20公里/小時右轉速度，則至1300米遠之外側行車
    道亦將受困，故警察應以指揮疏導而非開罰單。
  (二)受處分人當時係開車經由中彰快速道路外側（尚非右轉專用
    道）往員林方向行駛，當時車流回堵約450米，因前方彰南
    路口右轉綠燈亮76秒，接著直行綠燈及右轉綠亮82秒，再接
    著右轉綠燈亮76秒，在最後這76秒間受處分人之直行車無法
    插入左邊已塞滿車之直行道，遂受困於直行道與右轉道間，
    此時右轉之自小客車陸續右轉，直至某大客車被擋住，員警
    覺得擋住交通，立即指揮受困之受處分人右轉停至路邊，當
    時交通並無回堵，受處分人係受困於專用車道。員警應以維
    護交通秩序，確保交通安全為優先，受處分人受困後立即遵
    從指揮，何須開罰單，爰依法聲明異議云云。
三、經查：
  (一)按汽車駕駛人在設有左、右轉彎專用車道之交岔路口，直行
    車佔用最內側或最外側或專用車道者，處600元以上1800元
    以下罰鍰；汽車駕駛人有第48條之情形者，除依原條款處罰
    鍰外，並記違規點數1點，道路交通管理處罰條例第48條第7
    款、第63條第1項第1款分別定有明文。又道路交通標誌標線
    號誌設置規則第188條明文規定：「指向線，用以指示車輛
    行駛方向。以白色箭頭劃設於車道上。本標線設於交岔路口
    方向專用車道上與禁止變換車道線配合使用時，車輛須循序
    前進，並於進入交岔路口後遵照所指方向行駛。本標線之式
    樣，依其目的規定如左：二、指示轉彎：弧形箭頭。」，考
    其立法目的係為避免多車道道路恐因汽機車駕駛人駕車轉彎
    而造成車流擁擠，且為避免影響後行車輛行車之順暢，故設
    置轉彎專用車道以維護交通秩序及確保交通安全。
  (二)經查，受處分人甲○○駕駛車號RI-7682號自小客車，在前
    揭時、地行駛最外側轉彎專用車道之事實，此為受處分人所
    不爭執，並有彰化縣警察局97年1月2日彰警交字第I0000000
    0號舉發違反道路交通管理事件通知單1紙在卷足憑，故異議
    人於前揭時、地確有直行車佔用最外側轉彎專用車道之違規
    事實，洵堪認定。受處分人雖以前揭情詞置辯，然汽車駕駛
    人駕車行經設有左、右轉彎專用車道之交岔路口時，直行車
    不得佔用轉彎專用車道，此乃法所明定，並不因該交岔路口
    之燈號為紅燈或綠燈而有異，自不得以其未阻礙後方車輛之
    行進或因無法切換進入相鄰之非轉彎專用車道，而解免「直
    行車佔用轉彎車道」之違規責任。況舉發當時往員林方向之
    交通號誌適轉換為紅燈，將因受處分人為直行車無法直行通
    過該路口，而阻擋轉彎專用車道後方車輛之行進，進而影響
    交通秩序及車流順暢，由是觀之，直行車並不得佔用、行駛
    轉彎專用車道，至為明確。是受處分人所辯上情應係事後卸
    責之詞，洵不足採。本件違規事證已臻明確，異議人確有前
    揭直行車佔用最外側轉彎專用車道之違規事實，應堪認定，
    從而原處分機關依道路交通管理處罰條例第48條第7款、第
    63條第1項第1款之規定，裁處異議人罰鍰600元，並記違規
    點數一點，核無不當。本件異議為無理由，應予駁回。
  (三)另本件受處分人違規之事實係佔用最外側轉彎專用道而為警
    製單舉發，而原處分機關之裁決書之舉發違規事實欄係記載
    ：「直行車佔用最內側轉彎專用車道。」，與受處分人之違
    規事具有事實之同一性，顯然誤寫，此種錯誤係屬誤寫、誤
    算或其他類此之顯然錯誤情形之範圍，惟其仍不影響於全案
    事實之認定，受處分人之權益亦不受影響，於此併予述明。
四、據上論斷，應依道路交通管理處罰條例第87條第2項、道路
    交通案件處理辦法第19條，裁定如主文。
中    華    民    國    97    年    5    月    26  日
                    交通法庭  法  官  洪挺梧
上正本證明與原本無異。
如不服本裁定，應於裁定送達後5日內，向本院提出抗告狀。
                              書記官  劉雅玲
中    華    民    國    97    年    5    月    26  日


司法院資訊處製作；財團法人民間司法改革基金會備份。
